臺灣高雄地方法院刑事裁定　　　　　　　　　　　　　九十一年度聲判字第七八號
　　聲　請　人　甲○○○
　　即告訴　人
　　被　　　告　乙○○
右列聲請人因告訴被告過失傷害案件，不服臺灣高等法院高雄分院檢察署檢察長駁回
再議之處分（九十一年度上聲議字第五○七號），聲請交付審判，本院裁定如左：
    主  文
聲請駁回。
    理  由
一、聲請交付審判意旨略以：(一)聲請人於民國九十一年一月十七日遭被告乙○○車輛
    撞擊後，曾因腦震盪合併腦內出血而昏迷住進國軍高雄總醫院，聲請人於該次受
    創後，意思表示能力及行動能力均嚴重受損，惟臺灣高雄地方法院檢察署於九十
    一年四月十八日開庭時，竟漏未通知具律師資格之代理人一併到庭應訊或表示意
    見，致代理人未能及時到庭協助聲請人進行告訴程序，雖代理人曾於九十一年四
    月二十二日具狀陳報此事，然原檢察官除交付臺灣省車輛事故鑑定委員會鑑定及
    覆議外，即未再開庭調查任何證據，並予代理人表示意見之機會，原檢察官就此
    部分之作法雖無違法，但對當時腦部受創而意思表示能力及行動能力受損之聲請
    人而言，顯有失公允。(二)原不起訴處分書及高分檢處分書均曾引用證人羅昇旭之
    證言以為被告無犯罪之證據，然由證人羅昇旭自述其所在之位置：（對面）「慢
    車道停車格內」（發動引擎熱車），即證人羅昇旭與車禍現場相距一個慢車道、
    三個快車道及二座安全分隔島之距離，復加安全分隔島上有樹木阻隔，則證人羅
    昇旭是否真能正確目擊全案經過而無證詞瑕疵，實有至現場勘驗，再加以檢視其
    證詞正確性之必要。且證人羅昇旭僅於警訊中接受訊問，原偵查程序中並未將其
    傳訊到庭，聲請人或代理人實無從與其對質或就其所證述之內容提出意見或加以
    詰問，是以，證人羅昇旭證詞之真實性及正確性實有再加以調查之必要。且證人
    羅昇旭既於早上八時三、四十分許，在該路段停車格內熱車，顯然其與案發路段
    之地緣關係頗深，而被告於調解中亦曾言證人羅昇旭與其一同處理車禍現場，然
    何以渠等第一次報案時竟會誤報車禍地點？致聲請人倒地近三十分鐘後，方有第
    二度出發之員警趕至現場（此是至現場處理之員警當場告知聲請人家屬），是以
    證人之證詞是否可信，實有再調查之必要。又聲請人於九十一年一月十七日上午
    八時三十五分許案發前，係自行經鳳山市○○路四四五號前之二四八號公車下車
    後而欲穿越南京路，是以聲請人是否真如證人羅昇旭所言係自公車前穿越馬路，
    亦或是由公車後穿越馬路，公車司機陳朝明知之最詳，然原檢察官除未至案發現
    場勘驗道路情形外，亦未傳訊該車次公車駕駛陳朝明到庭訊問案發之情況，實有
    應調查之證據未予調查之情形，就此現場履堪及傳訊公車駕駛人之部分，實有詳
    加調查以釐清案情之必要。又縱然聲請人未走人行穿越道而逕自穿越快車道，而
    遭被告車輛撞及倒地，然由聲請人身軀之落點係靠近快車道最內側之安全島處判
    斷，僅有下列二種可能，(1)倘依被告所言：「告訴人自公車前衝出，其閃避不及
    而撞擊告訴人。」，則此時被告應係以其車前右側撞擊聲請人，又倘被告遵行該
    路段行車速限五十公里以內之限制，以此等僅屬中速度前進之車速，聲請人遭被
    告撞擊後之倒落處應係在被告汽車右前方，即二條快車道之中間處，今聲請人竟
    身落快車道最內側之安全島（即被告車輛左前方），由前述可知，倘非被告行車
    速度過快，超越速限，將聲請人撞擊後，致聲請人彈飛到被告車輛之左前方（即
    靠近快車道最內側之安全島處），否則聲請人豈會莫名其妙倒落於被告車輛左前
    方乎？惟原檢察官就聲請人之倒落處及被告車行速度是否超速，並未加以調查，
    就此部分實有詳加調查之必要。(2)倘若係因聲請人已步行近快車道內側靠近安全
    島處，方遭被告之車輛撞及而倒地於被告車輛之左前方之快車道最內側，則此時
    聲請人已絕非自公車前衝出而致被告車輛閃避不及之情形，即聲請人既已行走至
    被告車輛行進之內側快車道中間偏左處（靠近安全島處），此即已非被告所言，
    聲請人突然衝出致被告煞車不及之情形，此時被告若遵守速限及行車安全距離時
    ，自能及時煞車避免撞擊之應變處理，倘被告仍無法為煞車之應變處理，顯然其
    根本未注意車前狀況而有過失，亦或是其亦有超速而煞車不及，此均屬被告有過
    失，且有肇事原因，原檢察官就前述被告有無過失之情形均未加以調查、審酌，
    僅交由臺灣省高屏區車輛事故鑑定委員會予以鑑定及交由臺灣省車輛行車事故覆
    議鑑定委員會進行覆議，實屬草率，且鑑定時除通知被告到場外，並未通知聲請
    人到場說明或表示意見，渠等僅憑被告片面之詞所作之鑑定，如何能為公平而令
    人甘服之鑑定？有鑑定委員會之鑑定意見僅就肇事原因作一判斷，並未就被告是
    否有過失作一判斷，原檢察官及高分檢豈可僅憑鑑定報告及被告係駕駛於內側車
    道，即以難期被告有防範之可能而認定被告應無過失？就被告有無過失，原檢察
    官根本未予調查，實有再行調查之必要，祈能將本件送由國立警察大學進行車禍
    事故現場重建之科學客觀鑑定，以明案發時之真相，並避免如交通事故鑑定委員
    會係經由各委員主觀判斷難免造成誤判之疏失，亦使聲請人或被告對科學鑑定之
    結果能心服口服。綜上，原檢察官及臺灣高等法院高雄分院檢察署處分書皆有認
    事用法之違誤，偵查未臻完備，令聲請人甚難甘服，爰聲請准予交付審判等云。
二、按告訴人不服上級法院檢察署檢察長或檢察總長認為再議無理由而駁回之處分者
    ，得於接受處分書後十日內委請律師提出理由狀，向該管第一審法官聲請交付審
    判；法院認為交付審判之聲請不合法或無理由者，應駁回之，刑事訴訟法第二百
    五十八條之一及第二百五十八條之三第二項前段分別定有明文。又法院於審查交
    付審判之聲請有無理由時，除認為告訴人所指摘不利被告之事證未經檢察機關詳
    為調查或斟酌，或不起訴處分書所載理由違背經驗法則、論理法則或其他證據法
    則，否則，不宜率予交付審判（法院辦理刑事訴訟案件應行注意事項第一百一十
    八項參照）；至上開所謂告訴人所指摘不利被告之事證未經檢察機關詳為調查，
    係指告訴人所提出請求調查之證據，檢察官未予調查，且若經調查，即足以動搖
    原偵查檢察官事實之認定及處分之決定，倘調查結果，尚不足以動搖原事實之認
    定及處分之決定者，仍不能率予交付審判。
三、本件聲請人即告訴人甲○○○於九十一年一月二十八日以被告乙○○涉嫌過失傷
    害罪嫌向高雄縣警察局鳳山分局提出告訴，嗣移請臺灣高雄地方法院檢察署檢察
    官偵查，經該署檢察官於九十一年七月二十九日以九十一年度調偵字第三八○號
    為不起訴處分後，聲請人不服，聲請再議，亦經臺灣高等法院高雄分院檢察署檢
    察長於九十一年九月十一日以九十一年度上聲議字第五○七號認再議為無理由而
    駁回再議，此有該九十一年度調偵字第三八○號不起訴處分書及九十一年度上聲
    議字第五○七號處分書附卷可參。
四、經查，聲請意旨雖舉陳原檢察官未通知告訴人代理人何旭苓律師到庭陳述意見，
    對聲請人有失公允，及原不起訴處分書及臺灣高等法院高雄分院檢察署處分書均
    曾引用證人羅昇旭之證言以為被告無犯罪之證據，然依證人羅昇旭自述其所在之
    位置，與車禍現場相距一個慢車道、三個快車道及二座安全分隔島，復加安全分
    隔島上之樹木阻隔，證人羅昇旭是否真能正確目擊全案經過而無證詞瑕疵，實有
    至現場勘驗，再加以檢視其證詞正確性之必要，且證人羅昇旭僅於警訊中接受訊
    問，原偵查程序中並未將其傳訊到庭，聲請人或代理人實無從與其對質或就其所
    證述之內容提出意見或加以詰問，另證人羅昇旭既於早上八時三、四十分許，在
    該路段停車格內熱車，顯然其與案發路段之地緣關係頗深，而被告於調解中亦曾
    言證人羅昇旭與其一同處理車禍現場，然何以渠等第一次報案時竟會誤報車禍地
    點？致聲請人倒地近三十分鐘後，方有第二度出發之員警趕至現場（此是至現場
    處理之員警當場告知聲請人家屬），是以證人之證詞是否可信，實有再調查之必
    要。又聲請人於九十一年一月十七日上午八時三十五分許案發前，係自行經鳳山
    市○○路四四五號前之二四八號公車下車後而欲穿越南京路，是以聲請人是否真
    如證人羅昇旭所言係自公車前穿越馬路，亦或是由公車後穿越馬路，公車司機陳
    朝明知之最詳，然原檢察官除未至案發現場勘驗道路情形外，亦未傳訊該車次公
    車駕駛陳朝明到庭訊問案發之情況，實有應調查之證據未予調查之情形，就此現
    場履堪及傳訊公車駕駛人之部分，實有詳加調查以釐清案情之必要。又縱然聲請
    人未走人行穿越道而逕自穿越快車道，而遭被告車輛撞及倒地，然由聲請人身軀
    之落點係靠近快車道最內側之安全島處判斷，僅有下列二種可能，(1)倘依被告所
    言：「告訴人自公車前衝出，其閃避不及而撞擊告訴人。」，則此時被告應係以
    其車前右側撞擊聲請人，又倘被告遵行該路段行車速限五十公里以內之限制，以
    此等僅屬中速度前進之車速，聲請人遭被告撞擊後之倒落處應係在被告汽車右前
    方，即二條快車道之中間處，今聲請人竟身落快車道最內側之安全島（即被告車
    輛左前方），由前述可知，倘非被告行車速度過快，超越速限，將聲請人撞擊後
    ，致聲請人彈飛到被告車輛之左前方（即靠近快車道最內側之安全島處），否則
    聲請人豈會莫名其妙倒落於被告車輛左前方乎？惟原檢察官就聲請人之倒落處及
    被告車行速度是否超速，並未加以調查，就此部分實有詳加調查之必要。(2)倘若
    係因聲請人已步行近快車道內側靠近安全島處，方遭被告之車輛撞及而倒地於被
    告車輛之左前方之快車道最內側，則此時聲請人已絕非自公車前衝出而致被告車
    輛閃避不及之情形，即聲請人既已行走至被告車輛行進之內側快車道中間偏左處
    （靠近安全島處），此即已非被告所言，聲請人突然衝出致被告煞車不及之情形
    ，此時被告若遵守速限及行車安全距離時，自能及時煞車避免撞擊之應變處理，
    倘被告仍無法為煞車之應變處理，顯然其根本未注意車前狀況而有過失，亦或是
    其亦有超速而煞車不及，此均屬被告有過失，且有肇事原因，是被告有過失傷害
    之犯行至為明顯。並據上諸點指摘原不起訴處分書與再議處分書認定均與事實不
    符云云。惟：
  (一)原偵查之臺灣高雄地方法院檢察署檢察官經詳核相關事證後，已於不起訴處分書
    理由中詳予指駁說明認定：被告辯稱係因聲請人忽然由公車前面衝出橫越，始煞
    車不及撞及聲請人等情，與證人羅昇旭於警訊中稱：我於八時四十分許前往肇事
    地點對向慢車道停車格內發動引擎熱車，見一婦人由停放於南京路外車道公車站
    牌前公車車頭前穿越馬路，往我這邊過來，一輛深藍色自小客車南京路快車道北
    向南行駛，閃避不及就撞上等情節相符，且依道路交通事故調查報告表及現場照
    片所示，聲請人係未依規定穿越馬路，被告依規定行駛於內側快車道上，實難期
    有防範之可能，是聲請人未依規定穿越馬路應為肇事之原因，本件經送請臺灣省
    高屏澎區行車事故鑑定委員會鑑定及臺灣省車輛行車事故覆議鑑定委員會覆議，
    亦均同此認定，因認被告就本件交通事故之發生並無過失，故為不起訴處分等情
    。經本院審核結果，認原偵查檢察官所為之不起訴處分，其採證與認事，尚無違
    背經驗法則、論理法則與證據法則之處。
  (二)又臺灣高等法院高雄分院檢察署檢察長維持原偵查檢察官之認定，並於處分書理
    由第三點中亦詳予指駁說明認定：聲請人於偵查中陳稱：『我坐公車下車後，自
    公車前面橫越，就被撞到了』等語，其所述與證人羅昇旭所證述情節並無齟齬之
    處；且聲請人所稱被告超速或未注意車前狀況，均屬假設性質，且無證據以實其
    說，自不足採；另本件經臺灣省車輛事故覆議鑑定委員會見，亦認聲請人於設有
    劃分島路段違規穿越道路，為肇事原因，被告則無肇事原因，有該委員會函一份
    在卷可憑，是以被告並無任何行為與聲請人之受傷間有相當因果關係，即被告無
    過失行為可言，本件依全部卷證資料觀之，事證已明，無履堪現場及傳訊公車司
    機之必要。是聲請人再議，以檢察官認事用法不當暨未訊問司機陳朝明、履堪現
    場為由，而指摘原處分不當，顯無理由等情，本院經核該處分書之採證與認事，
    亦無違背經驗法則、論理法則與證據法則之處，則聲請人據此聲請交付審判，亦
    難認有理由。
  (三)綜上所述，本件聲請人固於收受臺灣高等法院高雄分院檢察署九十一年度上聲議
    字第五○七號處分書後十日內即委任由何旭苓律師以刑事聲請交付審判狀向本院
    聲請交付審判，然臺灣高等法院高雄分院檢察署檢察長維持臺灣高雄地方法院檢
    察署檢察官之不起訴處分，認被告無聲請人所指之過失傷害犯行，且經本院審核
    結果認其採證與認事，均無違背經驗法則、論理法則與證據法則等情已詳如上述
    ，揆諸前揭說明，本件聲請人所為交付審判之聲請為無理由，依法應予駁回。
五、依刑事訴訟法第二百五十八條之三第二項前段，裁定如主文。
中      華      民      國    九十一    年     十一     月     十九     日
                                  臺灣高雄地方法院刑事庭
                                      審判長法  官    黃  三  友
                                  法  官    涂  裕  洪
                                            法  官    曾  淑  娟
右正本證明與原本無異。
不得抗告。
                                            書記官    呂  怜  勳
中      華      民      國    九十一    年     十一     月     十九     日
